臺灣新北地方法院刑事判決
110年度訴字第102號
公  訴  人  臺灣新北地方檢察署檢察官
被      告  林東毅



指定辯護人  本院公設辯護人  姚孟岑  
上列被告因違反毒品危害防制條例案件，經檢察官提起公訴（10
9年度少連偵字第350號），本院判決如下：
    主  文
本件管轄錯誤，移送於臺灣臺北地方法院。
    理  由
一、公訴意旨略以：被告乙○○前因妨害風化案件，經臺灣臺北地
    方法院以108年簡字第1794號判決判處有期徒刑3月確定後，
    於民國109年1月17日易科罰金執行完畢，竟不思警惕，明知
    大麻、甲基安非他命係毒品危害防制條例第2條第2項第2款
    規定列管之第二級毒品；愷他命（Ketamine）係毒品危害防
    制條例第2條第2項第3款規定列管之第三級毒品，且咖啡包
    含有各級毒品成分，未經許可不得擅自持有、販賣，㈠其為
    成年人，竟與少年楊○恩（91年6月生，真實姓名年籍詳卷，
    所涉行為另由少年法庭處理）共同意圖營利，基於販賣第三
    級毒品愷他命及販賣摻有第三級毒品4-甲基甲基卡西酮之咖
    啡包之犯意聯絡，於109年6月2日，前往桃園市龜山區興華
    一街272巷前，以新臺幣1萬8000元，販賣20包咖啡包與5公
    克之愷他命與謝仁龍；㈡復與微信暱稱「猴」圖樣、「車」
    圖樣、「火」圖樣之人（現命警追查中），共同基於販賣第
    三級毒品愷他命與含第二級、第三級及第四級毒品成分咖啡
    包與含第三級、第四級毒品成分梅片之犯意，於109年7月14
    日購入如附表編號1至3之愷他命、附表編號5至22之咖啡包
    、附表編號24梅片等物，伺機以微信通訊軟體販賣；㈢復基
    於持有第二級毒品純質淨重20公克以上犯意，於不詳時地，
    取得附表編號4第二級毒品大麻及編號23第二級毒品甲基安
    非他命若干及附表編號25至32含附表所示成分之毒品而持有
    之。嗣經警於109年7月15日中午12時30分許查獲，並在其身
    上扣得如附表所示毒品、手機7支、分裝袋35包、吸食器13
    組等物。因認被告上開㈠行為，涉犯修正前毒品危害防制條
    例第4條第3項販賣第三級毒品罪嫌；就上開㈡行為，涉犯修
    正前毒品危害防制條例第4條第6項、第2項、第3項、第4項
    販賣第二級、第三級、第四級毒品未遂罪嫌；就上開㈢行為
    ，涉犯毒品危害防制條例第11條第4項之持有第二級毒品純
    質淨重20公克以上罪嫌等語。
二、按案件由犯罪地或被告之住所、居所或所在地之法院管轄；
    無管轄權之案件，應諭知管轄錯誤之判決，並同時諭知移送
    於管轄法院；管轄錯誤之判決，得不經言詞辯論為之，刑事
    訴訟法第5條第1項、第304條、第307條分別定有明文。
三、經查：
  ㈠被告起訴時之住、居所或所在地均不在本院轄區：
　　就被告所涉上開違反毒品危害防制條例案件，經臺灣新北地
    方檢察署檢察官以109年度少連偵字第350號起訴書提起公訴
    後，於110年1月26日繫屬於本院，有同署110年1月25日丙○○
    德翔109少連偵350字第1100007824號函上之本院收狀戳章及
    檢附之起訴書為證（見本院卷第7頁至第18頁）。另本件繫
    屬於本院時，被告戶籍乃設在臺北○○○○○○○○○，有其個人戶
    籍資料查詢結果1紙在卷可稽（見本院卷第43頁）。又被告
    於109年7月16日偵查中雖稱其係籍設臺北市○○區○○街000號4
    樓（下稱士林地址），居住於新北市○○區○○○路000號3樓（
    下稱三重地址）等語（見109年度少連偵字第350號【下稱偵
    卷】第307頁），惟於本件繫屬於本院後之110年2月16日，
    被告因發生車禍而接受急診治療，當時受有右側硬腦膜下出
    血、左側血胸等傷勢，有長庚醫療財團法人林口長庚紀念醫
    院110年3月22日診斷證明書影本1份可憑（見本院卷第201頁
    ），再被告於本院準備程序中稱：我不記得我110年1月間即
    發生車禍前住哪裡，但發生車禍時我已經沒有住在上開三重
    地址等語（見本院卷第252頁），復經詢問證人即被告父親
    甲○○有關被告於110年1月間居住地點，其證稱：我不知道被
    告他當時住何處，但上開士林地址是我姐姐家，他實際上並
    未住士林地址；三重地址是我名下的房子，我租給我哥哥住
    ，我與被告都沒有住三重地址；我住新北市○○區○○街00○0號
    2樓（下稱蘆洲地址），但被告於110年1月間並無與我同住
    等語（見本院卷第254頁），是參被告與證人甲○○上開陳述
    ，均無法認定被告於本件繫屬於本院時有居住在上開士林地
    址或三重地址，或居住在甲○○所住之蘆洲地址。另被告當時
    亦未有因案在監在押而所在地位在○○○○○○○○之事實，有其臺
    灣高等法院在監在押全國紀錄表1份可考（見本院卷第77頁
    ）。是以此部分既無從認定本件繫屬於本院時被告之住、居
    所或所在地在本院轄區，本院即無從因此取得本件之管轄權
    。
  ㈡被告犯罪地均不在本院轄區：
　　⒈公訴意旨㈠部分：
　　  就檢察官此部分所起訴被告涉嫌販賣第三級毒品罪嫌，依
      起訴書之記載，被告之犯罪地即毒品交易地點，係位在桃
      園市龜山區興華一街272巷，並不在本院轄區。
　　⒉公訴意旨㈡部分：
　　　就檢察官此部分所起訴被告涉嫌販賣第二、三、四級毒品
      未遂罪嫌，起訴書並未記載被告購入上開毒品及伺機以微
      信通訊軟體販賣之犯罪地點，被告於警詢及偵訊中亦均未
      供稱其此部分之行為地為何，惟依證人即與被告同時被查
      獲之少年楊○恩於警詢及偵訊中證稱：被告上開所購入毒
      品中之毒品咖啡包，係109年7月14日在臺北市○○區○○○路0
      段00號向他人買的等語（見偵卷第39頁、第299頁），堪
      認部分行為地係在臺北市萬華區。另依被告於本院準備程
      序中就此部分所涉犯罪事實供稱：忘記了，想不起來等語
      （見本院第251頁），而無從探究此部分其餘犯罪事實之
      行為地點。再依被告係於109年7月14日在上開臺北市○○區
      ○○○路0段00號購入毒品咖啡包後，即於翌（15）日中午12
      時30分許為警中午12時30分許在同一地點為警查獲，則從
      形式上觀之，被告於購入上開毒品咖啡包後至為警查獲前
      ，主要應係待在臺北市○○區○○○路0段00號之地址。另被告
      此部分被訴犯罪事實既係自109年7月14日購入毒品後伺機
      販賣而未遂，可見尚無具體販賣交易既遂之犯罪結果地發
      生。是從現有卷證資料及被告此部分被訴事實，尚無從認
      其此部分之犯罪地係發生在本院轄區。
　　⒊公訴意旨㈢部分：
　　  就檢察官此部分所起訴被告涉嫌持有第二級毒品純質淨重
      20公克罪嫌，依起訴書之記載可知，被告最終係於109年7
      月15日中午12時30分許在上開臺北市○○區○○○路0段00號地
      址為警查獲其持有此部分之第二級毒品，惟被告於警詢及
      偵訊中均未供稱其所持有之此部分第二級毒品係從何時、
      何地起持有；於本院準備程序中亦供稱其已忘記是在何處
      取得這些毒品等語（見本院卷第251頁），故由上開事證
      觀之，僅足認定被告持有此部分第二級毒品純質淨重20公
      克以上之犯罪地係在臺北市萬華區，而無法認定此部分犯
      罪地有發生在本院轄區。
  ㈢另就公訴意旨㈠部分，依起訴書形式上所載，被告與少年楊○
    恩之間存有刑事訴訟法第7條第2款數人共犯一罪情形，是被
    告就此部分所涉販賣第三級毒品案件與少年楊○恩所涉販賣
    第三級毒品案件，固為相牽連案件。惟查，本件繫屬於本院
    時，被告住、居所或所在地，以及犯罪地，均不在本院轄區
    ，業經本院認定如前，且當時少年楊○恩所涉販賣第三級毒
    品案件，亦尚未經檢察官起訴而繫屬於法院，檢察官係至11
    0年7月27日始以110年度少偵字第48號起訴書另行提起公訴
    ，並於110年8月19日始繫屬於本院少年法庭，有臺灣新北地
    方檢察署110年8月19日丙○○錫和110少偵48字第1100074017
    號上之本院收狀戳可考（見本院卷第291頁至第299頁）。是
    以本件繫屬於本院時，本院即非依刑事訴訟法第5條所規定
    之具有固有管轄權之管轄法院，況檢察官係於本件起訴後始
    對少年楊○恩另行提起公訴，並非以追加起訴方式補正本院
    對被告本件案件之管轄權，自不因嗣後相牽連案件另行繫屬
    於本院，而溯及使本院取得管轄權。
四、綜上，本件被告犯罪時之犯罪地、住居所地及所在地均非在
    本院之管轄區域，本院對之自無管轄權，揆諸首開說明，爰
    不經言詞辯論，逕為諭知管轄錯誤之判決，並參以被告現行
    主要在北部地區就醫及本件主要犯罪地之一在臺北市萬華區
    ，為期審理調查之便，爰移送於管轄之臺灣臺北地方法院。
據上論斷，應依刑事訴訟法第304 條、第307 條，判決如主文。
中　　華　　民　　國　　111 　年　　1 　　月　　27　　日
                  刑事第九庭    審判長法　官  何燕蓉
　　　　　　　　　
　　　　　　　　　                    法  官  林翊臻
　　　　　　　　　
　　　　　　　　　                    法  官  林米慧
上列正本證明與原本無異。
如不服本判決，應於判決送達後20日內敘明上訴理由，向本院提
出上訴狀 (應附繕本) ，上訴於臺灣高等法院。其未敘述上訴理
由者，應於上訴期間屆滿後20日內向本院補提理由書「切勿逕送
上級法院」。
                                      書記官  林惠敏
中　　華　　民　　國　　111 　年　　1 　　月　　27　　日
附表：
編號 毒品名稱 鑑驗結果 1 白色或透明晶體12包（臺北榮民總醫院109年11月2日北榮毒鑑字第C00000000-Q號毒品純度鑑定書㈠檢體編號C0000000-0） 鑑驗為愷他命 2 白色粉末1包，內含2小包（臺北榮民總醫院109年11月2日北榮毒鑑字第C00000000-Q號毒品純度鑑定書㈠檢體編號C0000000-0） 鑑驗為愷他命 3 白色粉末1包（臺北榮民總醫院109年11月2日北榮毒鑑字第C00000000-Q號毒品純度鑑定書㈡檢體編號C0000000-0） 鑑驗為愷他命 4 煙草6包（法務部調查局濫用藥物實驗室109年9月2日調科壹字第10923015050號鑑定書；人工鑑別編號000000000號） 鑑定結果為大麻，淨重33.59公克 5 虎圖案咖啡包106包（內政部警政署刑事警察局109年12月4日刑鑑字第1090083483號鑑定書；現場編號1） 鑑出第三級毒品4-甲基甲基卡西酮   6 涼水攤圖案咖啡包32包（同上鑑定書；現場編號2） 鑑出第三級毒品4-甲基甲基卡西酮 7 馬力歐圖案咖啡包257包（同上鑑定書；現場編號3） 檢出第二級毒品甲氧基甲基安非他命、甲基安非他命及第三級毒品硝甲西泮 8 紅眼鏡圖案咖啡包643包（同上鑑定書；現場編號4） 檢出第三級毒品4-甲基甲基卡西酮 9 Instagram圖案咖啡包106包（同上鑑定書；現場編號5） 檢出第三級毒品4-甲基甲基卡西酮 10 翅膀圖案咖啡包1656包（同上鑑定書；現場編號6） 檢出第三級毒品4-甲基甲基卡西酮、第四級毒品硝西泮 11 Unique圖案咖啡包125包（同上鑑定書；現場編號7） 檢出第三級毒品硝甲西泮 12 cookies圖案咖啡包906包（同上鑑定書；現場編號8） 檢出第三級毒品4-甲基甲基卡西酮、芬納西泮 13 天使圖案咖啡包8包（同上鑑定書；現場編號9） 檢出第三級毒品4-甲基甲基卡西酮 14 STARS圖案咖啡包10包（同上鑑定書；現場編號10） 檢出第三級毒品4-甲基甲基卡西酮、芬納西泮 15 加多寶圖案咖啡包42包（同上鑑定書；現場編號11） 檢出第三級毒品4-甲基甲基卡西酮、第四級毒品硝西泮 16 王老吉圖案咖啡包2包（同上鑑定書；現場編號12） 檢出4-甲基甲基卡西酮（第三級毒品） 17 阿兩圖案咖啡包4包（同上鑑定書；現場編號14） 檢出第三級毒品4-甲基甲基卡西酮 18 白底紅字叉箭頭圖案咖啡包3包（同上鑑定書；現場編號15） 檢出第三級毒品3,4-亞甲基雙氧苯基乙基胺丁酮、芬納西泮 19 COCOA圖案咖啡包3包（同上鑑定書；現場編號16） 檢出第二級毒品甲基安非他命、第三級毒品硝甲西泮 20 花圖案咖啡包3包（同上鑑定書；現場編號17） 檢出第三級毒品硝甲西泮 21 AAPE圖案咖啡包12包（同上鑑定書；現場編號18） 檢出第三級毒品4-甲基甲基卡西酮、第四級毒品硝西泮 22 小新圖案咖啡包1包（同上鑑定書；現場編號19） 檢出第三級毒品4-甲基甲基卡西酮、3,4-亞甲基雙氧苯基乙基胺丁酮 23 疑似甲基安非他命8包（同上鑑定書；現場編號21；分為2大包） 檢出第二級毒品甲基安非他命；總純質淨重7.89公克 24 毒品梅片40包（同上鑑定書；現場編號22） 檢出第三級毒品3,4-亞甲基雙氧苯基乙基胺丁酮、第四級毒品硝西泮 25 不明藥丸（橘色）11包（同上鑑定書；現場編號23） 編號23-1檢出㈠第三級毒品氯乙基卡西酮、甲苯基乙基胺戊酮；編號23-2檢出第四級毒品硝西泮；編號23-3檢出第三級毒品硝甲西泮、第四級毒品硝西泮 26 疑似一粒眠8顆（同上鑑定書；現場編號24） 檢出第三級毒品硝甲西泮、第四級毒品硝西泮 27 不明藥丸（橢圓淡橘色色）9包（同上鑑定書；現場編號25） 編號25-1檢出第二級毒品甲基安非他命、第三級毒品硝甲西泮、第四級毒品硝西泮；編號25-2檢出第三級毒品硝甲西泮等 28 咖啡包樣品（粉末）8包（同上鑑定書；現場編號26） 編號26-1至26-4檢出第三級毒品4-甲基甲基卡西酮；編號26-5檢出第二級毒品甲基安非他命、第四級毒品硝西泮 29 不明藥丸（紅色心型）5包（同上鑑定書；現場編號28） 檢出第二級毒品甲氧基甲基安非他命 30 不明藥丸（藍色）2包（同上鑑定書；現場編號29） 編號29-1檢出第二級毒品甲氧基甲基安非他命、3,4-亞甲基雙氧苯基乙基胺丁酮；編號29-2、29-3檢出甲氧基甲基安非他命 31 不明藥丸（黃綠色）1包（同上鑑定書；現場編號30） 檢出第四級毒品硝西泮 32 不明藥丸（深綠色）1包（同上鑑定書；現場編號31） 檢出第二級毒品甲氧基甲基安非他命；第三級毒品甲苯基乙基胺戊酮等